【裁判字號】    89,訴緝,40
【裁判日期】    890629
【裁判案由】    毒品危害防制條例
【裁判全文】
臺灣高雄地方法院刑事判決                          八十九年度訴緝字第四號
    公  訴  人  臺灣高雄地方法院檢察署檢察官
    被      告  甲○○
    選任辯護人  洪文佐
右列被告因毒品危害防制條例案件，經檢察官提起公訴（八十八年度偵字第一四三二
一號、八十八年度偵字第九五四四號），本院判決如左：
    主    文
甲○○持有第一級毒品，累犯，處有期徒刑壹年肆月。
    事    實
一、甲○○前因違反麻醉藥品管理條例案件，經臺灣嘉義地方法院判決有期徒刑八月
    ，甫於民國八十五年十一月十七日執行完畢，嗣又因違反同條例案件，經臺灣高
    雄地方法院判決有期徒刑六月確定，於八十六年五月十日接續執行完畢，仍不知
    悔改，於八十八年六月一日，盧峙尹（已經本院八十八年度訴字第一二九七號判
    決有罪，現上訴第二審中）為避免被警察查獲持有毒品，而將海洛因七包 (淨重
    共二十二．一七公克)、安非他命二包 (驗後毛重共五．○八公克)寄藏於林福財
    所駕駛之ＹＴ－○四九三號自小客車上，甲○○竟仍收受而持有之。嗣經高雄市
    政府警察局刑事組人員臨檢而查獲。
二、案經高雄市政府警察局苓雅分局、楠梓分局移送臺灣高雄地方法院檢察署檢察官
    偵查起訴。
    理    由
一、右揭收受毒品之事實，迭經被告甲○○於警訊、偵查中及本院審理時坦承不諱，
    且有前揭如事實欄所示之扣案物品可稽，而該扣案物品確為海洛因及安非他命，
    亦有卷附法務部調查局鑑定通知書（電腦條碼編號000000000號）函及
    高雄醫學院附設中和紀念醫院八十八年七月二十日檢驗報告書可參，此外，盧峙
    尹於八十八年七月二日偵查中復供稱：「（安非他命及海洛因是你交給他保管的
    嗎？）是我放在車上很久，放到自己都忘記。」等語（見臺灣高雄地方法院檢察
    署八十八年偵字第一四三二一號卷第二十七頁），足見被告之自白與事實相符，
    可以採信。雖被告否認有持有上開毒品之事實，辯稱：伊係替盧峙尹「寄藏」上
    開毒品，並非「持有」之，而毒品危害防治條例既未處罰「寄藏」之行為，則依
    「罪刑法定主義」，其行為應不在處罰之列云云。按刑法上所謂持有，乃事實上
    對於財物予以支配、管理之狀態，著重於對物之現實支配性。至民法上之占有，
    雖亦為對於物有事實上管領之力，惟除事實之支配性外，尚包括法律之支配性在
    內，與刑法上所稱之持有，概念上迥不相同。持有，須具有主觀之支配意思與客
    觀之支配事實。對於物是否具有持有，應就其主觀之支配意思以及客觀之支配事
    實所表現之諸種情事，綜合予以考慮，依一般社會觀念或一般習慣，而為決定。
    詳言之，刑法上之持有須具備以下二要件：（一）、主觀要件：即持有人對於財
    物在主觀上須具有支配意思。所謂「支配意思」，乃對於物予以實力支配或管理
    之意思。此項意思，持有人不必對於個個財物表示其特定或具體之支配意思，在
    自己所支配場所內之一般財物，不論係動產或不動產，袛須具有包括或抽象之支
    配或管理意思，即為已足。又持有之意思，不必積極或明確地不斷表示，袛須未
    有積極放棄之意思，即得認有持有之意思存在。因此，身上所穿之衣物、身旁所
    放置之皮包，固勿論矣。即因工作或睡眠中所暫置一旁之財物，仍得認其具有持
    有之意思。（二）、客觀要件：持有人對於財物，在客觀上須具有事實上之支配
    或支配可能性存在。事實上是否有支配或支配可能性存在，除持有人之物理支配
    力所及之場所外，應依一般社會觀念或習慣，就其支配之手段、方法及態樣、物
    之種類、性質及形狀等一切情形綜合加以判斷。至於持有之狀態，其主要者有三
    ：（一）現實握持或監視之狀態。（二）以他人之握持、監視為支配手段之狀態
    。（三）包括支配場所之狀態。持有人對於場所具有排他性之支配力時，該場所
    內之不動產，或置於該場所內之動產，均屬其持有。例如：郊外購置之渡假別墅
    、耕作中之農地、或自宅、自用轎車內所放置之物等，均為適例。本件被告受盧
    峙尹之託，將上揭毒品藏放於其駕駛之具有排他性支配力之自小客車上，即屬刑
    法上之寄藏行為，雖毒品危害防治條例對於寄藏行為並無明文加以處罰，惟行為
    人對於所受寄之物品既具有事實之支配力，依上開說明，應認寄藏行為為持有態
    樣之一種，毒品危害防制條例對於持有毒品之行為已設有處罰之規定，自無庸再
    就寄藏行為另設處罰之規定。可見被告上開辯解顯係事後卸責之詞，不足採信，
    事證明確，被告犯行堪以認定。
二、核被告甲○○所為，係犯毒品危害防毒條例第十一條第一項、第二項之罪。其以
    一持有行為持有第一級、第二級毒品，係一行為觸犯數罪名，為想像競合犯，應
    從一重處斷。被告前因違反麻醉藥品管理條例案件，經臺灣嘉義地方法院判決有
    期徒刑八月確定，於八十五年十一月十七日執行完畢，嗣又因違反同條例案件，
    經臺灣高雄地方法院判決有期徒刑六月確定，於八十六年五月十日接續執行完畢
    ，有台灣高等法院被告全國前案紀錄表附卷可稽，其於五年之內，再犯本件法定
    本刑為有期徒刑以上之罪，為累犯，應加重其刑。審酌被告曾有多次毒品前科，
    猶不知深切悔改，惟念其犯後態度良好，始終坦承犯行，及本件行為情節尚非重
    大等一切情狀，量處如主文所示之刑。至扣案之海洛因及安非他命，係分屬毒品
    危害防制條例所稱之第一級及第二級毒品，已經本院於前案宣告沒收，此有本院
    八十八年度訴字第一二九七號刑事判決附卷可參，不另為沒收之宣告，併為說明
    。
據上論斷，應依刑事訴訟法第二百九十九條第一項前段，毒品危害防制條例第十一條
第一項、第二項，刑法第十一條、第五十五條、第四十七條，判決如主文。
中      華      民      國    八十九    年     六     月     二十九     日
                                      臺灣高雄地方法院刑事第四庭
                                          法  官  王 俊 隆
右正本證明與原本無異。
如不服本判決，應於判決送達後十日內，向本院提出上訴狀。
                                          書記官  涂 亨 玉
中      華      民      國    八十九    年      六    月      二十九    日
附錄本案論罪科刑法條全文：
毒品危害防制條例第十一條第一項、第二項：
持有第一級毒品者，處三年以下有期徒刑、拘役或新臺幣五萬元以下罰金。
持有第二級毒品者，處二年以下有期徒刑、拘役或新臺幣三萬元以下罰金。


司法院資訊處製作；財團法人民間司法改革基金會備份。
